臺灣士林地方法院刑事判決　　　　　　　 96年度訴字第834號
公　訴　人　臺灣士林地方法院檢察署檢察官
被　　　告　乙○○
上列被告因偽造文書等案件，經檢察官提起公訴（96年度偵字第
9680號），被告於本院準備程序期日就被訴事實為有罪之陳述，
經本院合議庭裁定本案改由受命法官獨任以簡式審判程序進行審
理後，判決如下：
    主  文
乙○○明知係侵害著作財產權之光碟重製物而散布，處有期徒刑
捌月，緩刑肆年。
扣案如起訴書附表二、三所示之盜版光碟及盜版光碟目錄壹本，
均沒收。
    事實及理由
一本件犯罪事實除起訴書第1 頁倒數第2 行至第2 頁第4 行中之
  「明知PS2 遊戲主機執行使用時，螢幕畫面會呈現『PS設計圖
  』商標圖樣，及『Licensed by Sony ComputerEntertainment
   Inc』等相關授權文字，為足以對外表示該等遊戲軟體光碟產
  品係新力公司生產或授權生產之一定用意證明之準私文書，足
  以使消費者誤認該遊戲軟體係新力公司所生產發行」不予引用
  外，餘犯罪事實欄及證據均引用檢察官起訴書之記載，另補充
  更正如下：
  (一)本件搜索之時間為96年7 月31日下午5 時，起訴書誤為該日
    下午2時。
  (二)被告乙○○將扣案之盜版光碟置於其房間內，待顧客表示購
    買時，始取出交予顧客。
  (三)被告乙○○於本院之自白，核與起訴書所載之證據，及證人
    即被害人新力公司代理人丙○○於本院之證詞，暨所提告訴
    狀所載相符，堪認被告之自白與事實相符，足以採信。本件
    事證明確，被告犯行洵堪認定，應依法論科。
二核被告乙○○所為，係犯著作權法第91條之1 第3 項、第2 項
  之明知係侵害著作財產權之光碟重製物而散布罪、商標法第82
  條明知為未得商標權人同意，於同一商品，使用相同之註冊商
  標商品而販賣罪。被告持有侵害著作財產權之光碟重製物，為
  其散布犯行之低度行為，為明知係侵害著作財產權之光碟重製
  物而散布罪所吸收，不另論罪。又按刑事法若干犯罪行為態樣
  ，本質上原具有反覆、延續實行之特徵，立法時既予特別歸類
  ，定為犯罪構成要件之行為要素，則行為人基於概括之犯意，
  在密切接近之一定時、地持續實行之複次行為，倘依社會通念
  ，於客觀上認為符合一個反覆、延續性之行為觀念者，於刑法
  評價上，即應僅成立一罪，俾免有重複評價、刑度超過罪責與
  不法內涵之疑慮；學理上所稱「集合犯」之職業性、營業性或
  收集性等具有重複特質之犯罪均屬之，例如經營、從事業務、
  收集、販賣、製造、散布等行為概念者是（最高法院95年度台
  上字第1079號判決參照）。查本件被告販賣仿冒他人商標光碟
  、散布盜版光碟之營業性行為，係在密集期間內以相同之方式
  持續進行，未曾間斷，是此販賣仿冒品及散布盜版光碟之犯行
  ，即具有反覆、延續實行之特徵，從而在行為概念上，縱有多
  次販賣、散布之舉措，仍應評價認係包括一罪之集合犯而論以
  一罪。被告所犯前開二罪，係一行為所觸犯，為想像競合犯，
  應依刑法第55條，從一重論以著作權法第91條之1 第3 項、第
  2 項之罪論處。爰審酌被告為圖一己私利，竟故意侵害他人之
  著作財產權、商標專用權，使日商新力公司、臺灣光榮公司、
  日商光榮公司之智慧財產權受有相當損害，及查扣之盜版光碟
  片之數量，犯罪之動機、手段、目的、所生危害、被告犯罪後
  承認犯行，並業與日商新力公司、臺灣光榮公司、日商光榮公
  成立和解，賠償其等損害（業據臺灣光榮公司、日商光榮公司
  之代理人甲○○於本院之證述，及日商新力公司與被告之和解
  書在卷可參）等一切情狀，量處如主文所示之刑。被告前因違
  反著作權法案件，經本院判處有期徒刑3 月，緩刑3 年確定，
  緩刑並自91年1 月11日起執行，緩刑期滿未經撤銷，依刑法第
  76條，其上開刑之宣告失其效力，被告前未曾受有期徒刑以上
  刑之宣告，此有臺灣高等法院被告前案紀錄表在卷足稽，因一
  時失慮，偶罹刑典，事後已坦承犯行，深具悔意，且與日商新
  力公司、臺灣光榮公司、日商光榮公成立和解，賠償其等損害
  ，經此刑之宣告後，應知警惕而無再犯之虞，本院因認暫不執
  行其刑為當，予以宣告緩刑4 年，用啟自新。
三扣案如附表二、三所示之盜版遊戲光碟、盜版光碟目錄1 本，
  為被告所有供犯著作權法第91條之1 第3 項、第2 項罪所用之
  物，業據其供承在卷，均應依著作權法第98條前段之規定宣告
  沒收。
四公訴意旨另認：被告明知PS2 遊戲主機執行使用時，螢幕畫面
  會呈現「Licensed by Sony Computer Entertainment Inc 」
  等相關授權文字，為足以對外表示該等遊戲軟體光碟產品係新
  力公司生產或授權生產之一定用意證明之準私文書，足以使消
  費者誤認該遊戲軟體係新力公司所生產發行。因認被告另涉刑
  法第216 條、第220 條第2 項、第210 條之行使偽造私文書罪
  嫌。按犯罪事實應依證據認定之，無證據不得認定其犯罪事實
  ，又不能證明被告犯罪者，應諭知無罪判決，刑事訴訟法第
  154 條、第301 條第1 項分別定有明文。而刑事訴訟上證明之
  資料，無論為直接證據或間接證據，均須達於通常一般之人均
  不致有所懷疑，而得確信其真實之程度，始得據為有罪之認定
  ，若其關於被告是否犯罪之證明未能達此程度，而有合理之懷
  疑存在，致使無從形成有罪之確信，根據「罪證有疑，利於被
  告」之證據法則，即不得據為不利被告之認定，此有最高法院
  76年台上字第4986號判例可稽。查據證人即被害人日商新力公
  司之代理人於本院審理證稱：扣案之盜版光碟均為PS2 系統，
  經執行後不會出現起訴書所載之授權文字（按即「Licensed
  by Sony Computer Entertainment Inc」），起訴書認被告涉
  犯刑法第216 條、第220 條第2 項、第210 條之行使偽造私文
  書罪嫌應屬誤會等語（見本院96年10月8 日審理筆錄第2 頁）
  ，堪認扣案之盜版光碟為PS2 系統，經主機執行後，畫面不會
  出現足以對外表示係新力公司生產或授權生產之「Licensed
  by Sony Computer Entertainment Inc」之授權文字，是起訴
  書認被告涉犯刑法第216 條、第220 條第2 項、第210 條之行
  使偽造私文書罪嫌，即無證據足資證明。實行公訴檢察官於本
  院審理時，亦減縮此部分之犯罪事實，起訴書所指此部分之犯
  罪不能證明，原應為無罪之諭知，然因起訴書認此部分與已起
  訴且經本院論罪科刑部分，有集合犯裁判上一罪關係，爰不另
  為無罪之諭知。
五據上論斷，依刑事訴訟法第299 條第1 項前段、第273 條之1
  第1 項、第310 條之2 、第454 條第2 項，商標法第82條，著
  作權法第91條之1 第3 項、第2 項、第98條前段，刑法第11條
  、第55條、第74條第1 項第1 款，判決如主文。
六本案經檢察官湯偉祥到庭執行職務。
七如不服本判決，應於收受送達後10日內向本院提出上訴書狀，
  其未敘述上訴之理由者並得於提起上訴後20日內向本院補提理
  由書（均須按他造當事人之人數附繕本）。
中　　華　　民　　國　　96　　年　　11　　月　　23　　日
                  刑事第三庭  法  官      江翠萍
以上正本證明與原本無異。
如不服本判決，應於收受送達後10日內向本院提出上訴書狀，其
未敘述上訴之理由者並得於提起上訴後20日內向本院補提理由書
（均須按他造當事人之人數附繕本）。
                              書記官      陳慧玲
中　　華　　民　　國　　96　　年　　11　　月　　26　　日
附錄本案論罪科刑法條：
商標法第82條
明知為前條商品而販賣、意圖販賣而陳列、輸出或輸入者，處一
年以下有期徒刑、拘役或科或併科新臺幣5 萬元以下罰金。
著作權法第91條之1
擅自以移轉所有權之方法散布著作原件或其重製物而侵害他人之
著作財產權者，處3 年以下有期徒刑、拘役，或科或併科新臺幣
五十萬元以下罰金。
明知係侵害著作財產權之重製物而散布或意圖散布而公開陳列或
持有者，處3 年以下有期徒刑，得併科新臺幣7 萬元以上75萬元
以下罰金。
犯前項之罪，其重製物為光碟者，處6 月以上3 年以下有期徒刑
，得併科新臺幣20萬元以上2 百萬元以下罰金。但違反第87條第
4款 規定輸入之光碟，不在此限。
犯前二項之罪，經供出其物品來源，因而破獲者，得減輕其刑。
著作權法第98條
犯第91條至第93條、第95條至第96條之1 之罪，供犯罪所用或因
犯罪所得之物，得沒收之。但犯第91條第3 項及第91條之1 第3
項之罪者，其得沒收之物，不以屬於犯人者為限。
